【裁判字號】    97,財管,12
【裁判日期】    970625
【裁判案由】    指定遺產管理人
【裁判全文】
臺灣彰化地方法院民事裁定    97年度財管字第12號
聲  請  人  花旗(台灣)商業銀行股份有限公司
法定代理人  丙○○
送達代收人  丁○○
第  三  人  財政部國有財產局中區辦事處彰化分處
法定代理人  曾平輝
被繼承人    乙○○○
                        號
上列聲請人聲請指定被繼承人乙○○○之遺產管理人事件，本院
裁定如下：
    主    文
指定第三人財政部國有財產局台灣中區辦事處彰化分處為被繼承
人乙○○○（女、民國25年11月24日生、民國92年03月29日死亡
）之遺產管理人。
聲請程序費用新台幣壹仟元由被繼承人之遺產負擔。
    理    由
一、按繼承開始時，繼承人有無不明，而無親屬會議或親屬會議
    未於1個月內選定遺產管理人者，利害關係人得聲請法院選
    任遺產管理人，又先順序繼承權人均拋棄繼承或第四順位繼
    承人均拋棄其繼承權者，準用關於無人繼承之規定，民法第
    1177條、第1178條第1、2項、第1176條第6項分別定有明文
    。
二、本件聲請意旨略以：被繼承人乙○○○（女、民國25年11月
    24日生），其於民國81年8月4日，向聲請人借款肆佰壹拾伍
    萬元整。惟被繼承人已於民國92年3月29日死亡，其第1、2
    、3順位繼承人均已為拋棄繼承權，無第四順位繼承人。也
    未選定遺產管理人者，利害關係人得聲請法院選任遺產管理
    人。又先順序繼承權人均拋棄繼承或第四順位繼承人，是否
    仍有應繼承之人不明，而其親屬會議並未於一個月內選定遺
    產管理人，致聲請人對上開遺產人無法行使權利，為確保聲
    請人之權利，依法聲請選定被繼承人之遺產管理人。
三、查聲請人主張之事實，業據提出本院87年度促字第3144號支
    付命令影本、戶籍謄本、繼承系統表、行政院金融監督管理
    委員會函影本、本院家事法庭函影本為證，經核尚無不合，
    聲請人之主張堪信屬實。又本院曾去函請被繼承人配偶甲○
    ○或其子女表明是否願意擔任遺產管理人，然迄今並無回應
    ，應無人願擔任被繼承人之遺產管理人。本院認應以政府機
    關即第三人財政部國有財產局台灣中區辦事處彰化分處為被
    繼承人之遺產管理人，較為適當。蓋國有財產局係國家機關
    ，應依國有財產法規定，行使權利及負擔義務，不能純以利
    益為考量因素；且尚得向法院聲請擔任遺產管理人之報酬；
    再者，攸關被繼承人之遭受法院強制執行文件，大部分僅係
    收受者。故指定第三人財政部國有財產局台灣中區辦事處彰
    化分處為被繼承人之遺產管理人，應符合法律規定且適宜，
    爰裁定如主文。
四、依非訟事件法第157條裁定如主文。
中    華    民    國    97    年    6     月    25    日
                    家事法庭    法  官  王鏡明
以上正本係照原本作成。
如對本裁定抗告須於裁定送達後10日內向本院提出抗告狀。
中    華    民    國    97    年    6     月    25    日
                                書記官  謝玲英


司法院資訊處製作；財團法人民間司法改革基金會備份。
